臺灣高等法院高雄分院刑事判決　　　 100年度上易字第1046號
上　訴　人
即　被　告　　黃昆明
上列上訴人因被告傷害案件，不服臺灣高雄地方法院100 年度審
易字第1482號中華民國100年9月15日第一審判決（起訴案號：臺
灣高雄地方法院檢察署100 年度偵字第2912號），提起上訴，本
院判決如下：
    主  文
原判決撤銷。
黃昆明無罪。
    理  由
一、公訴意旨略以：被告黃昆明基於傷害之犯意，於民國99年12
    月1 日下午7 時30分許，在高雄縣岡山鎮（99年12月25日改
    制為高雄市岡山區，下同）中山南路486 號之活佛素食廣場
    之倉庫內，徒手抓傷陳琨憲之胸部、腹部、左手臂及背部，
    致陳琨憲受有胸腹部多處抓痕（7 ×3 公分、7.5 ×4 公分
    、10×5 公分）、左手臂抓痕（6 ×6 公分）、背部抓痕（
    8 ×3 公分）等傷害，因認被告黃昆明涉有刑法第277 條第
    1 項之傷害罪嫌。
二、公訴人認被告黃昆明涉有傷害罪嫌，係以上揭事實，業据告
    訴人陳琨憲指訴綦詳，並經証人陳冠宇、黃孝悌之陳述屬實
    ，復有驗傷單可証等語，為其論据。
三、訊據被告黃昆明矢口否認有何傷害犯行，辯稱：我絕未打告
    訴人，當天晚上7 點半我與黃孝悌、歐宣德、陳冠宇、陳琨
    憲5 個人都在廚房打掃，黃孝悌、歐宣德都沒有看到我打告
    訴人，且告訴人係老闆之姪子，我只是新進人員，沒有理由
    去打告訴人，告訴人也無在公司更衣之習慣，本件係因告訴
    人哥哥陳冠宇因故打我，我至警局報案時，告訴人才說我打
    他，告訴人診斷證明書上之傷害應係其自行抓傷後再去驗傷
    ，為何告訴人隔天才去驗傷，其傷口卻還很明顯、鮮紅，陳
    冠宇所述不實在，我沒有打告訴人等語。經查：
（一）告訴人陳琨憲於偵查中陳稱：「99年12月1 日晚上7 點30
      分，在公司岡山鎮○○○路486 號倉庫內，我在換衣服換
      到一半，感覺頭後腦杓被打，感覺是手掌打的，我有轉頭
      看，看到被告，被告繼續動手打我，他是徒手打我身體肚
      子、胸口，是用拳頭打的，我不知道被告打了我幾拳，我
      被打沒有倒在地上」等語（見100 年1 月21日偵查筆錄）
      。又告訴人提出之驗傷單所記載其傷勢是：頭暈、頭痛，
      胸部抓痕二處各7 3 公分、7.5 4 公分，腹部抓痕10
      5 公分，右背部抓痕8 3 公分，左手臂背面6 6 公
      分，診斷時所拍照片亦是前開部位之條形細痕（見偵查卷
      第50、51頁5 張照片及診斷書）。查告訴人陳琨憲聲稱「
      他是徒手打我身體肚子、胸口，是用拳頭打的，我不知道
      被告打了我幾拳」，既是用拳頭打的，而傷勢卻是條形細
      抓痕，此與常理不符，故告訴人陳琨憲所述被毆打情形與
      其傷勢不符，難以遽信。至於高雄市立岡山醫院出具之醫
      理見解認告訴人之傷勢係於99年12月1 日造成（原審審易
      卷第22頁）惟該醫理見解係依據告訴人前往就診情形而為
      表示，但該醫理見解及診斷證明書均只能證明告訴人有受
      傷之情形不能據以證明告訴人所受之傷係被告所為，故該
      二文書尚不足證明被告有傷害告訴人犯行。
（二）証人黃孝悌於偵查中陳稱：「（問：陳琨憲被打的事情是
      否知悉？）答：我有聽說，陳琨憲說陳冠宇、黃昆明2 人
      在公司打架前一天，他被黃昆明打，我沒有看到陳琨憲被
      黃昆明打」「陳琨憲主動告訴我的」「（問：何時下班？
      ）答：晚上八點半」「（問：下班前是否需要打掃？）答
      ：要，晚上7 點半開始打掃，公司是從事素食」「大約7
      時50分許才看到陳琨憲到廚房，等陳琨憲打掃完畢後，被
      告才出現在廚房」「（問：你們上班是否有穿制服？）答
      ：有，但不一定會穿」「當天陳琨憲也沒跟我說他被打的
      事」、「（陳琨憲眼睛泛紅，身體是否有受傷？）沒有注
      意到」等語（見100 年2 月10日偵查筆錄，即偵查卷第25
      、26頁）；又証人歐宣德於偵查中陳稱：「（問：黃昆明
      跟陳琨憲發生衝突，黃昆明打陳琨憲是否知悉？）答：這
      件事我不知道，我是接到傳票才去瞭解，才知道黃昆明打
      陳琨憲」「我沒有看到黃昆明打陳琨憲，我聽人說的，至
      於是誰說的我不知道」「（問：你與同事下班時是否一樣
      ？）答：是，晚上8 點下班，有外燴除外」「（問：每天
      晚上固定幾點打掃廚房？）答：7 點半，有宴席或有客人
      點菜除外」等語（見100 年3 月2 日偵查筆錄，即偵查卷
      第39、40頁）。查証人黃孝悌、歐宣德並未親見告訴人陳
      琨憲遭被告黃昆明毆打之事，只是聽說而已，又彼2 人一
      致証稱晚上7 點半才開始打掃，晚上8 點半下班，則告訴
      人亦應無在開始打掃之7 點半之前即在倉庫換衣服之理，
      是告訴人指訴其於99年12月1 日下午7 時30分許，在高雄
      縣岡山鎮（99年12月25日改制為高雄市岡山區，下同）中
      山南路486 號之活佛素食廣場之倉庫遭被告黃昆明毆打，
      並無目擊証人予以証明。
（三）告訴人之兄陳冠宇於99年12月2 日中午12時30分許，在前
      述素食店內，因餐費問題毆打被告，此有台灣高雄地方法
      院100 年度簡字第3021號刑事簡易判決書及所附起訴書可
      稽（見本院卷第29、30頁），而告訴人於99年12月2 日下
      午2 時25分至高雄縣立岡山醫院急診，於同日下午2 時43
      分離開，有病歷可稽（原審審易卷25頁），並遲至同年月
      9 日，始至警詢製作告訴筆錄，（偵卷第4 頁），是被告
      黃昆明辯稱：係因告訴人哥哥陳冠宇因故打我，我至警局
      報案時，告訴人才說我打他等語，尚非無稽。
（四）告訴人身高175 公分，被告身高170 公分，此業据雙方於
      本院審理時陳明（見本院卷第50頁面）。查告訴人之身材
      比被告高大魁梧，而告訴人只有前述抓痕傷，99年12月1
      日時被告並未受傷，且告訴人之兄陳冠宇亦同時在該店上
      班，苟告訴人有受毆打，其應無乖乖未予反擊，及呼叫同
      在該店工作之其兄陳冠宇速來幫忙之理，被告黃昆明亦無
      未受傷之理，是告訴人指在該店倉庫遭被告毆打，尚有可
      疑。
（五）告訴人於本院審理時陳稱：「（問：你說被告先打你的頭
      ，你就轉過身，既然你已經轉身了，他怎麼可能在你的背
      部造成那麼多規則性的大抓痕，是否可以說明？）答：當
      時我被打，我嚇到，我就想要走，他抓我，他不讓我走，
      我就一直掙扎，我也不知道為什麼只有抓痕」「（問：被
      告說他沒有打你，你說他打你，造成的傷痕，請你說明過
      程？）答：我就是被打，我就是嚇到，我就是想要走而已
      」「（問：你說被告打你，為什麼你回去廚房的時候，沒
      有馬上跟廚房的人說？為何等到打掃完畢要回去時才說？
      ）答：我當時忽然被打，我嚇到，當時也只有看到歐師傅
      ，還有我哥哥，我看到師傅們都收的差不多了，我當時就
      是想要把事情做完，想要下班回家，當天我是因為，我哥
      哥有看到我的傷，當時我不敢講  因為被告是在地人，我
      怕講出去會對我不利，我哥哥問我為何身上有傷，我才跟
      我哥哥說，我被人家打，我人不舒服想要請假，我哥哥說
      如果請假要如何生活」「（問：你說被告打你，你說你逃
      跑，被告打你多久？）答：我不清楚打多久，我就是一直
      想要走而已」「（問：你既然走就走，為何被告打你打得
      到？）答：他把我的手抓住，不讓我走」「（問：被告不
      讓你走，是如何打你，抓你，請說明過程？）答：被告拉
      住我的手，不讓我走」「（問：被告那隻手抓到你的那隻
      手？請說明關係位置）答：被告用右手把我的左手抓住，
      不讓我走，但是位置因時間太久了，我記不清楚了，我就
      是記得我掙扎想要走，被告一直抓我這樣」「（問：被告
      抓著你，是如何造成你背部那麼多規則性的大傷痕？）答
      ：我只記得後來我被他打，我一直掙扎掙脫，我之後躲沒
      有路，我後來也忘記了」等語（見100 年11月22日本院審
      判筆錄）。依上開告訴人所陳述其如何遭受被告黃昆明毆
      打，不能為完整之陳述，因告訴人是專科畢業（見警訊筆
      錄教育程度欄），就其如何遭受毆打無法為完整之陳述，
      且其身材較被告高，已如上述，是其所訴甚有可疑，未可
      遽信。
    綜上所述，查告訴人於偵查中聲稱「他是徒手打我身體肚子
    、胸口，是用拳頭打的，我不知道被告打了我幾拳」，既是
    用拳頭打的，而傷勢卻是條形細抓痕，此與常理不符，故告
    訴人陳琨憲所述被毆打情形與其傷勢不符，本院審理時告訴
    人就其如何遭受毆打無法為完整之陳述，是其所訴甚有可疑
    ，未可遽信，証人黃孝悌、歐宣德亦未親見告訴人陳琨憲遭
    被告黃昆明毆打，本院無法形成被告黃昆明確有毆打告訴人
    之心証，此外復查無其他確切証据証明被告黃昆明有毆打告
    訴人情事，其犯罪即屬不能証明。
四、原審不察，遽予論科，尚有未洽，被告黃昆明上訴指摘原判
    決不當，為有理由，原判決自應予撤銷，並改為被告黃昆明
    無罪之判決，以免冤抑。
據上論結，應依刑事訴訟法第369條第1項前段、第364條、第301
條第1項，判決如主文。
本案經檢察官林應華到庭執行職務。
中    華    民    國   100    年    12    月    6    日
                    刑事第八庭  審判長法  官  李炫德
                                      法  官  郭玫利
                                      法  官  張盛喜
以上正本證明與原本無異。
不得上訴。
中    華    民    國   100    年    12    月    6    日
                                      書記官  齊椿華